【裁判字號】    99,交簡上,66
【裁判日期】    990910
【裁判案由】    過失傷害
【裁判全文】
臺灣板橋地方法院刑事判決            99年度交簡上字第66號
公  訴  人  臺灣板橋地方法院檢察署檢察官
上訴人  即
被      告  甲○○
上列被告因過失傷害案件，不服本院民國99年2 月6 日99年度交
簡字第119 號刑事簡易判決（聲請簡易判決處刑書案號：98年度
偵字第33118 號）提起上訴，本院管轄第二審之合議庭，認為應
適用通常程式審判，並自為第一審判決如下：
    主    文
原判決撤銷。
甲○○無罪。
    理    由
一、本件聲請簡易判決處刑書意旨略以：被告甲○○係計程車司
    機，為從事駕駛業務之人，於民國98年10月25日10時30分許
    ，駕駛500 ─ＹＢ號營業小客車，途經臺北縣三重市○○路
    與中正南路口時，依當時情況應注意能注意而疏於注意車前
    狀況，致與無照騎287 ─5106號( 已註銷之車牌) 機車亦疏
    忽未注意在左轉時未讓直行車先行之劉彤相擦撞，造成劉
    婦受有右足第5 蹠骨骨折等傷害，因認被告所為係犯刑法第
    284 條第2 項之業務過失傷害罪嫌。
二、按犯罪事實應依證據認定之，無證據不得認定犯罪事實，刑
    事訴訟法第154條第2項定有明文；又認定不利於被告之事實
    ，須依積極證據，苟積極證據不足為不利於被告事實之認定
    時，即應為有利於被告之認定，更不必有何有利之證據，最
    高法院30年上字第816 號著有判例可資參照；另所謂「積極
    證據足以為不利被告事實之認定」係指據為訴訟上證明之全
    盤證據資料，在客觀上已達於通常一般之人均不致於有所懷
    疑，而得確信被告確曾犯罪之程度，若未達到此一程度，而
    有合理懷疑之存在時，即無從為有罪之認定，最高法院40年
    台上字第86號、30年台上字第816 號、76年台上字第4986號
    分別著有判例可資參照。
三、本件檢察官聲請簡易判決處刑書意旨認被告甲○○涉有刑法
    第284 條第2 項之業務過失傷害罪，無非係以被告承認本件
    肇事，且告訴人劉彤於警詢時及偵查中指證明確，並有告
    訴人之驗傷診斷書一紙、道路交通事故調查報告表二份及現
    場圖一份在卷可考等，資為論據。
四、訊據被告甲○○固坦認係本件車禍事故之肇事者，惟堅決否
    認其於本件車禍有過失，辯稱：我是職業駕駛，相當注意行
    車狀況，案發當時路權是我所有，綠燈亮起時告訴人突然違
    規左轉衝出來到我的車子前面，讓我當時完全無法反應，所
    以才造成擦撞；而且本件我的車子是撞到告訴人騎乘機車的
    左邊，告訴人卻主張她的右足骨折；此外本件發生之日期在
    98年10月25日，告訴人卻遲至同年月29日才去就醫驗傷，也
    與常理不符等語。
五、經查：
    (一)本件被告甲○○於案發當時係駕駛計程車沿台北縣三重市
      ○○○路往中正南路方向行駛，停等紅燈於中正南路與重
      新路口，告訴人則係騎乘機車在同向車道之右側，嗣中正
      南路上之行車號誌轉換為綠燈後，被告駕車直行，而告訴
      人則騎乘機車違規左轉至被告計程車前，致兩車發生擦撞
      等情，為被告與告訴人俱不爭執，告訴人於警詢中並證稱
      ：我知道無照不能騎機車，但我不知道機車到路口要待轉
      等語甚明（見偵查卷第8 頁），復有交通事故調查報告表
      二份及現場圖一份在卷可按，首堪認屬實在。
    (二)再查，上開肇事路口交通繁忙，並設有機車待轉區，機車
      騎士行經該路口欲左轉時，應行二段式左轉一節，有現場
      照片四幀在卷可考（見偵查卷第19-20 頁）。是以本件告
      訴人騎乘機車於案發時地見燈號變為綠燈時，理應行兩段
      式左轉，詎其竟不知交通規則，逕行左轉，而擋在行駛於
      同向車道之車輛前，顯非一般駕駛人可合理期待之駕駛行
      為；而適被告駕駛計程車於同向車道見綠燈亮起而起步直
      行，因而擦撞突然左轉至其車前之告訴人機車，實難期待
      被告對此有何預見之可能性。況且，依卷附照片所示兩造
      車損情形以觀（見偵查卷第14-18 頁），兩車擦撞之痕跡
      十分輕微，並非大力之撞擊，顯見被告所駕駛之計程車於
      案發當時車速不快，應屬剛剛起步行駛之情形無疑，是依
      此情狀觀之，被告所為係正常合理之駕駛行為，其未能預
      料同向右方之機車會冒然左轉至其車前，亦在情理之中，
      殊難認被告對此有何過失可言。
    (三)又本院將本件車禍事故送請臺灣省臺北縣區車輛行車事故
      鑑定委員會鑑定結果，認告訴人劉彤無照駕駛視同無牌
      之輕型機車，行經行車管制號誌綠燈交岔路口，未依規定
      進行兩段式左轉，為肇事原因；被告甲○○駕駛營業小客
      車，無肇事原因等情無誤，有該委員會北縣鑑字第990472
      號鑑定意見書一份在卷可考（見本院卷第35-37 頁），亦
      與本院前開認定之事實相符。
    (四)綜上所述，公訴人所提出之上開證據尚無從使本院認定被
      告確有業務過失傷害之犯行，揆諸首揭說明，因不能證明
      被告犯罪，自應為其無罪之諭知，原審疏未詳究上情，遽
      為論罪科刑之判決，自非允當，被告上訴否認犯罪，指摘
      原審判決不當，為有理由，自應由本院將原判決撤銷，並
      諭知被告無罪之判決。
六、末按法院得為簡易判決處刑者，以所科之刑係宣告緩刑、得
    易科罰金之有期徒刑及拘役或罰金為限；於檢察官聲請以簡
    易判決處刑之案件，經法院認應為無罪判決之諭知者，應適
    用通常程序審判之，刑事訴訟法第449 條第3 項、第451 條
    之1 第4 項但書第3 款、第452 條分別規定甚明。又地方法
    院簡易庭對被告為簡易判決處刑後，經提起上訴，而地方法
    院合議庭認應為無罪判決之諭知者，依同法第455 條之1 第
    3 項準用第369 條第2 項之規定意旨，應由該地方法院合議
    庭撤銷簡易庭之判決，改依第一審通常程序審判，併此敘明
    。
據上論斷，依刑事訴訟法第452 條、第455 條之1 第1 項、第3
項、第369 條第1 項前段、第2 項、第364 條、第301 條第1 項
，判決如主文。
本案經檢察官林俊峰到庭執行職務。
中    華    民    國    99    年    9     月    10    日
                刑事第十七庭審判長法  官  陳信旗
                                  法  官  俞秀美
                                  法  官  許映鈞
上列正本證明與原本無異。
如對本判決不服，應於送達後10日內，向本院提出上訴狀（上訴
狀應記載具體上訴理由並應抄附繕本）告訴人或被害人如對於本
判決不服者，應具備理由請求檢察官上訴，其上訴期間之計算係
以檢察官收受判決正本之日期為準。
                                  書記官  蔡一如
中    華    民    國    99    年    9     月    10    日

司法院資訊處製作；財團法人民間司法改革基金會備份。
